【裁判字號】    96,訴,114
【裁判日期】    970630
【裁判案由】    侵權行為損害賠償
【裁判全文】
台灣台北地方法院民事判決
原      告  丙○○
訴訟代理人  唐行深律師
複  代理人  逄紹峰律師
被      告  戊○○
            丁○
共      同
訴訟代理人  藺超群律師
複  代理人  南雪貞律師
被      告  乙○○
            甲○○
上  一  人
訴訟代理人  陳志誠律師
複  代理人  陳豪杉律師
上列當事人間請求損害賠償等事件，本院於民國97年6 月12日言
詞辯論終結，判決如下：
    主  文
被告乙○○應給付原告新台幣壹拾伍萬參仟陸佰陸拾捌元，及自
民國九十五年十一月十六日起至清償日止，按週年利率百分之五
計算之利息。
原告其餘之訴駁回。
訴訟費用由被告乙○○負擔二十分之一，餘由原告負擔。
本判決第一項，得假執行。但被告乙○○如以新台幣壹拾伍萬參
仟陸佰陸拾捌元為原告預供擔保，得免為假執行。
     事實及理由
甲、程序方面：
一、按訴狀送達後，原告不得將原訴變更或追加他訴，但請求之
    基礎事實同一、不甚礙被告之防禦及訴訟之終結者，不在此
    限，民事訴訟法第255 條第1 項第2 款、第7 款分別定有明
    文。本件原告於起訴時，原係依民法第184 條、第188 條等
    規定請求被告戊○○、丁○、乙○○應連帶賠償原告新台幣
    （下同）3,029,100 元，及自民國93年11月18日起至清償日
    止，按週年利率5 ％計算之利息。惟原告嗣於訴狀送達後之
    95年12月25日追加備位聲明，且追加被告甲○○，而以備
    位聲明依民法第184 條、第188 條、第189 條但書等規定請
    求被告戊○○、丁○、乙○○、甲○○連帶賠償原告前揭金
    額及利息（見本院卷第26頁），復於96年5 月7 日變更其聲
    明，而請求被告戊○○、丁○、乙○○、甲○○連帶給付
    3,029,100 元及自93年11月19日起至清償日止按週年利率5
    ％計算之利息，然原告前揭所為訴之變更、追加後之基礎事
    實，與原起訴之基礎事實並無不同，故參之上開條文說明，
    本院自應予以准許。
二、本件被告乙○○經合法通知，未於最後言詞辯論期日到場，
    核無民事訴訟法第386 條所列各款情形，爰依原告之聲請，
    由其一造辯論而為判決。
乙、實體方面：
一、原告主張及聲明如下：
(一)被告乙○○於93年11月18日，受承攬人即被告甲○○及屋主
    即被告戊○○、丁○之委託，至台北市○○○路○ 段389 巷
    15弄7 號（下稱系爭7 號房屋）翻修建物，於同日10時46分
    許，乙○○於進行前揭7 號2 樓房屋與其旁之5 號房屋（下
    稱系爭5 號房屋）間之鐵皮焊接工程時，因切割不慎引燃火
    花，而致系爭5 號房屋內鐵皮造成悶燒，雖經立即報警搶救
    ，仍失火燒燬原告所有5 號2 樓之房屋，造成原告不動產折
    價之損失新台幣（下同）2,000,000 元、不動產修繕之損失
    600,000 元、動產燒毀之損失429,100 元等，共計損失
    3,029,100 元，故依民法第184 條第1 項、第196 條、第
    213 條之規定，向被告乙○○請求損害賠償，而被告甲○○
    為承攬人，被告戊○○、丁○則為僱用人或承攬人，分別依
    民法第189 條但書、第188 條等規定，應與被告乙○○負連
    帶損害賠償等語。
(二)被告丁○、戊○○均明知其所有之系爭7 號房屋所加蓋之1
    、2 、3 樓後段，確係違章建築，依法應強制拆除，然其卻
    為違法使用、出租謀利之目的，仍委託他人施工整修，被告
    戊○○及丁○之定作、指示顯有過失。故本案縱為承攬法律
    關係，被告戊○○及丁○自亦應負定作人之損害賠償責任。
    退步言，被告戊○○及丁○亦託請被告甲○○代為定作、指
    示施工，此參之被告甲○○於93年11月18日松山所警訊筆錄
    即明，則其等於定作及指示施工位置、安全之注意、施工現
    場之安全設備等，亦顯有過失。
(三)本件失火之侵權行為已致原告所有房屋嚴重受損，室內裝璜
    設備傢俱付之一炬，原告房屋出售必須誠實說明曾經失火，
    依社會一般之市場議價經驗，價格自須減價，土地雖不可能
    因失火而受到影響，但該屋之市場成交價格必受影響，故原
    告僅就房地易價損失請求2,000,000 元。又原告房屋之隔間
    、裝潢（檜木和室等），被告等亦承認並未修復，其需修復
    費用931,350 元，亦有相關之估價單可據，考量折舊後，原
    告僅請求600,000 元，實屬合理。又原告屋內燒毀之動產損
    失為429,100 元，被告等亦承認迄今並未賠付，按屋內燒毀
    之動產有訴外人國泰世紀產物保險股份有限公司（下稱國泰
    產險公司）之理賠書可證，原告亦逐一至市場訪價，其價格
    亦屬合理，被告空言否認，並無可採。
(三)原告之聲明：
    被告應連帶給付原告3,029,100 元，並自93年11月19日起至
    清償日止按週年利率5 ％計算之利息。
二、被告乙○○則以：關於系爭 5號房屋之動產部分，被告乙○○已賠償原告165,000元，至於系爭5號房屋之不動產部分，
    已修繕到原告滿意為止，且被告乙○○在翻修系爭 7號房屋
    時，原告之母親均有在旁邊，並告知被告乙○○不用施作隔
    間等語，資為抗辯。
    並聲明：駁回原告之訴。
三、被告戊○○、丁○抗辯及聲明如下：
(一)關於系爭7 號房屋之整修，係被告丁○委託被告甲○○代為
    覓工修繕房屋，再經被告甲○○介紹訴外人陳俊熹承包鐵皮
    屋之修繕，復轉包與被告孫耀慶修繕，故被告丁○與被告孫
    耀慶間，並無僱傭關係存在，至多僅為承攬關係，且依民法
    第189 條前段之規定，應由原告舉證被告丁○對於被告乙○○之選任、定作或指示有何過失，惟原告並未舉證證明之。
(二)又被告戊○○僅為建物所有權人，並未參與系爭7 號房屋之
    修繕，原告主張被告戊○○、丁○應與被告乙○○、甲○○
    負連帶損害賠償責任，於法顯屬無據。
(三)被告戊○○、丁○之聲明：原告之訴駁回。
四、被告甲○○抗辯及聲明如下：
(一)被告甲○○向被告丁○承租起火地點即系爭7 號房屋居住近
    20年，於本案發生前因自購房屋而不再續租，屋主即被告丁○因房屋屋齡老舊，欲將該屋整理裝修後再行出租，遂請求
    被告甲○○為其介紹整修房屋之工人。而被告甲○○僅介紹
    訴外人陳俊熹與丁○認識，其餘細節被告甲○○均不知情，
    ，故被告甲○○並未承攬本案裝修工程或向丁○收取任何報
    酬，亦未代表丁○與陳俊熹或乙○○訂立承攬契約，系爭7
    號房屋之修繕工程實為屋主被告丁○自行發包，被告甲○○
    並非本件修繕工程之承攬人或定作人。
(二)再者，原告起訴請求之損害金額亦計算不實。原告出售房屋
    時之委託出售金額乃由原告自行決定，不能作為判斷該地房
    地產合理價格之依據，況原告房屋在93年11月18日遭火災波
    及受損，原告於94年3 月25日始將委託售價降低，應係原出
    價過高且長期無法賣出，原告方主動降價求售。而一般情況
    下，土地價值皆遠高於房屋價值，尤本件原告之房屋乃屋齡
    39.9年之老舊房屋，房屋部分顯對交易價值影響不大，而土
    地不可能因房屋失火而貶值，故原告主張房地易價損失為
    2,000,000 元，實屬無稽。又原告房屋在失火後，即由陳俊
    熹及乙○○等協助修復完畢，此部分業經陳俊熹到庭證述無
    誤，原告就此部分之主張顯無理由。且原告所提出之估價單
    分別開立於94年5 月20日及同年9 月26日，無法證實與系爭
    火災具有關連性。原告提出動產損失清單係由原告自行製作
    ，被告就其證據能力及證明力均否認之，況且縱有動產存在
    ，原告亦應提出計價之依據，並應依年限計算折舊比例，故
    其主張並無可採。
(四)被告甲○○之聲明：原告之訴駁回。
五、本院得心證之理由：
(一)按因故意或過失，不法侵害他人之權利者，負損害賠償責任
    ，民法第184 條第1 項前段定有明文。經查，本件原告於93
    年11月間係台北市○○○路○ 段389 巷15弄5 號2 樓房屋之
    屋主，而被告乙○○於93年11月18日上午10時46分許，在台
    北市○○○路○ 段389 巷15弄7 號房屋進行系爭5 號與7 號
    2 樓房屋間之鐵皮焊接工程時，因不慎切割引燃火花，致當
    時原告所有之系爭5 號2 樓房屋內鐵皮造成悶燒，而使系爭
    5 號2 樓房屋受損，被告乙○○嗣因該公共危險案件經台灣
    台北地方法院檢察署（下稱台北地檢署）檢察官以94年度偵
    字第4710號案件偵查起訴，並經本院刑事庭以94年度簡字第
    884 號案件判決被告乙○○有期徒刑3 月，如易科罰金，以
    銀元300 元折算1 日確定等情，為兩造所不爭執，復經本院
    調閱上開偵查案卷（下稱系爭偵查案卷）及刑事審判案卷（
    下稱系爭刑事案卷）查明屬實，並有台北地檢署94年度偵字
    第4710號聲請簡易判決處刑書影本1 份（見本院卷第6 頁）
    在卷可憑，堪信為真實。故依首開條文意旨，本件被告乙○○應其過失致原告之財物受損負賠償之責甚明。
(二)本件原告雖主張被告戊○○、丁○、甲○○亦應依民法第
    184 條、第188 條及第189 條但書等規定，與被告乙○○負
    連帶賠償責任等語。惟查：
  1.被告丁○於93年11月18日警詢時陳稱：「我知道是承包商乙○○因汰換我位於…7 號2 樓頂樓之鐵皮，使用乙炔槍不慎
    引發火災」等語（見本院卷第126頁）。
  2.系爭偵查案卷之94年3 月28日公務電話記錄顯示：「（戊○○）是我的母親丁○請人施工的。因為承租人不租了，所以
    要重新整修。…房子雖然是我的，但房子的大小事都是我母
    親在管理。」等語（見本院卷第129 頁、偵查卷宗第44頁）
    。
  3.系爭7 號房屋之登記所有權人為被告戊○○所有一節，則有
    建物登記謄本1 紙在卷可憑（見本院卷第140頁）。
  4.證人陳俊熹於本院審理時證稱如下（見本院卷第142 頁、第
    143 頁之96年8 月23日之言詞辯論筆錄）：
    「…本來我有1 個朋友施先生介紹我去失火的地點承包工
      工程，因為我沒有空，所以我找孫先生去施工，後來第1
      天去施工就出事了，孫先生和我後來就損害的部分有修繕
      。」
    「（系爭房屋於失火前之修繕，當初是否有談到費用應由
      何人支付？）應該是曹先生的母親。（是否有見過曹先生
      ？）我只看到曹先生的媽媽，沒有看到其他人。」
    「（你的朋友施先生介紹你施作本件工程，是否從中收取
      任何費用？）沒有，他只是介紹我去施作，他本身是木工
      的，聽說和屋主有熟，所以介紹這個工程給我。他純粹只
      是介紹我去施作此工程。（法官問證人孫先生是否你的下
      包？）當初曹老太太同意我施作這個工程的時候，有付給
      我10萬元，但是我就把10萬元轉交給孫先生，由他負責全
      部的工程。」
  5.被告乙○○於本院審理時陳稱：「我是向陳俊熹包這個修繕
    工程，不小心失火燒到其他房子…」、「我確實是向陳俊熹
    包這個修繕工程，但是被告甲○○在施工之前是住在施工地
    點，所以陳俊熹告訴我有任何問題就問他。」等語（見本院
    卷第187頁、第188頁之97年3 月6 日之言詞辯論筆錄）
  6.核上開被告等之陳述與證人陳俊熹之陳述，與上開卷附之證
    物所載，均大致相符，應堪憑信。故綜上以觀，足見系爭7
    號房屋雖係被告戊○○所有，惟均係由其母即被告丁○管領
    ，且該屋多年以來均出租予被告甲○○，因被告甲○○自行
    購屋後表示不欲承租系爭7 號房屋，被告丁○乃委由被告甲○○介紹證人陳俊熹整修系爭7 號房屋，惟證人陳俊熹嗣又
    將該工程全部轉包予被告乙○○等情，應屬事實。故本件係
    於被告丁○與證人陳俊熹間成立承攬契約關係，證人陳俊熹
    因將前揭工程再轉包予被告乙○○，故與被告乙○○間復成
    立次承攬關係。至被告戊○○、甲○○與被告乙○○間，則
    無任何僱佣關係或承攬關係。從而原告請求被告戊○○、甲○○就系爭失火事件與被告乙○○負連帶賠償責任，並無理
    由。
  7.又按承攬人因執行承攬事項，不法侵害他人之權利者，定作
    人除於定作或指示有過失外，不負損害賠償責任，民法第
    189 條規定甚明。本件原告雖主張系爭7 號房屋係違建，且
    定作人即被告丁○對於系爭7 號房屋工程於定作、指示施工
    位置，及安全之注意，施工現場之安全設備，均有過失等語
    。然被告丁○縱有擅自整修違建之情事，因本件系爭失火事
    件係次承攬人即被告乙○○焊接時疏未注意掉落之鐵屑火花
    ，致引燃並延燒房屋所造成如前所述，已難認該失火事件與
    定作人丁○之選任或指示承攬人有何因果關係，況被告丁○
    亦否認對被告乙○○有任何指示。至建築法第63條雖規定：
    「建築物施工場所，應有維護安全、防範危險及預防火災之
    適當設備及措施。」等語，惟該規定係指實際施工之單位在
    施工期間應有之設備或措施（最高法院86年台上字第3076號
    裁判參照）。本件被告丁○並非親自施工，而係與證人陳俊
    熹訂立承攬契約，陳俊熹又將系爭7 號房屋之修繕工程轉包
    與被告乙○○已如前述，則此項維護安全、防範危險及預防
    火災之適當設備及措施，自應由上開承攬人等負責，而與被
    告丁○無涉。故原告依民法第189 條但書規定而主張被告丁○應與被告乙○○負連帶賠償責任，亦無理由。
(三)被告乙○○應就其過失致毀損原告財物之損失負賠償責任已
    如前述，茲就原告請求賠償之損害金額，應否准許，分述為
    次：
  1.關於房地易價損失之部分：
    原告就其此部分請求，固據提出系爭5 號房屋買賣仲介委託
    書、買賣委託書內容更改附表及合約書影本各1 份為證（見
    本院卷第58頁至第72頁）。然房地產價格變動之因素甚多，
    且原告並未於本院審理時證明其得以原先之委託價格出售系
    爭5 號房屋，故上開證物自不足以據為原告此部分請求有利
    之證據，故原告請求被告乙○○賠償交易價格損失2000,000
    元，尚屬無據。
  2.關於房屋之隔間、裝潢損失部分：
    按損害賠償，除法律另有規定或契約另有訂定外，應以填補
    債權人所受損害及所失利益為限，民法第216 條第1 項定有
    明文。又按當事人已證明受有損害而不能證明其數額或證明
    顯有重大困難者，法院應審酌一切情況，依所得心證定其數
    額，民事訴訟法第222 條第2 項亦定有明文。經查，本件被
    告乙○○抗辯其業於系爭火災後將系爭5 號房屋整修一節，
    核與證人陳俊熹於本院審理時證稱：「…本來我有1 個朋友
    施先生介紹我去失火的地點承包工程，因為我沒有空，所以
    我找孫先生去施工，後來第1 天去施工就出事了，孫先生和
    我後來就損害的部分有修繕。（修繕何物是否記得？）大概
    記得，2 樓室內的鋁門窗，還有1 座往3 樓的鐵梯，還有2
    樓後面的鐵皮屋，還有2 樓的天花板修繕及輕鋼架，3 樓的
    鐵皮屋後半部修繕，3 樓地板作防水處理，2 樓牆面粉刷及
    油漆，大約是這樣。」等語（見本院卷第142 頁）相符，復
    參以原告所提出之買賣委託書內容更改附表所附之標的物現
    況說明書之「備註說明」欄業已載明：「…93.11.24已整修
    」等語，堪認被告乙○○抗辯其於火災後就系爭5 號房屋為
    基本整修等語為可採。至原告請求其他房屋之隔間、裝潢損
    失部分，被告乙○○雖抗辯：原告之母當時表示不用施工隔
    間等語，然業經原告所否認，故被告乙○○仍應就原告此部
    分損失予以賠償。而兩造不爭執其真正之訴外人國泰產險公
    司理算表所載關於建築物此部分損失之理算金額為91,190元
    ，扣除折舊18,882元後（見本院卷第43頁），故原告此部分
    請求之金額於72,308元之範圍內為有理由（計算式：91,190
    元－18,882元＝72,308元）。
  3.關於屋內動產損失部分：
    被告乙○○雖抗辯其業已賠償原告165,000 元等語，惟業經
    原告所否認，而被告乙○○就此部分抗辯並未進一步舉證，
    故仍應就原告此部分損失負賠償責任。而依前揭兩造不爭執
    其真正之訴外人國泰產險公司理算表所載，此部分原告之損
    失經理算後之金額為114,300 元（見本院卷第46頁），扣除
    折舊之金額32,940元（見本院卷第45頁）後，原告此部分請
    求之金額於81,360元（計算式：114,300 元－32,940元＝
    81,360元）之範圍內為有理由。
  4.承前所述，原告請求被告乙○○賠償之金額於153,668 元（
    計算式：72,308元＋81,360元＝153,668 元）之範圍內，為
    有理由，其超過此部分之請求，不應准許。
(四)按負損害賠償責任者，除法律另有規定或契約另有訂定外，
    應回復他方損害發生前之原狀；債權人得請求支付回復原狀
    所必要之費用，以代回復原狀；民法第213 條第1 項、第3
    項分別定有明文。又給付有確定期限者，債務人自期限屆滿
    時起，負遲延責任；給付無確定期限者，債務人於債權人得
    請求給付時，經其催告而未為給付，自受催告時起，負遲延
    責任；其經債權人起訴而送達訴狀，或依督促程序送達支付
    命令，或為其他相類之行為者，與催告有同一之效力，亦為
    民法第229 條第1 項、第2 項所明載。本件原告於本院審理
    時並未舉證證明前此業向被告乙○○為本件請求，而被告乙○○係於95年11月16日始接獲本件起訴狀，此有送達證書1
    份在卷可憑（見本院卷第11頁），故依上開說明，被告乙○○應自95年11月16日起始負遲延責任。
(五)綜上，本件原告依民法第188 條、第189 條但書等規定，主
    張被告戊○○、丁○、甲○○應與被告乙○○負連帶損害賠
    償責任，為無理由，應予駁回。至原告依侵權行為損害賠償
    之法律關係，請求被告乙○○給付153,668 元及自95年11月
    16日起至清償日止按週年利率5 ％計算之利息，為有理由，
    而其對被告乙○○超過此部分之請求，則屬無據，應予駁回
    。
六、本件事證已臻明確，兩造其餘主張陳述及所提之證據，經本
    院斟酌後，認與判決結果不生影響，均毋庸再予論述，附此
    敘明。
七、本件原告勝訴部分，即本判決第一項，因所命給付之金額未
    逾500,000 元，爰依民事訴訟法第389 條第1 項第5 款之規
    定，依職權宣告假執行，並就被告免為假執行之部分，亦依
    職權酌定相當之擔保金額。
八、訴訟費用負擔之依據：民事訴訟法第第79條。
中    華    民    國    97    年    6    月    30     日
                            民事第二庭    法  官  黃蓓蓓
以上正本係照原本作成
如對本判決上訴，須於判決送達後20日內向本院提出上訴狀
中    華    民    國    97    年    6    月    30     日
                                          書記官  林蓮女


司法院資訊處製作；財團法人民間司法改革基金會備份。
